【裁判字號】    95,訴更一,1
【裁判日期】    950509
【裁判案由】    偽造文書
【裁判全文】
臺灣雲林地方法院刑事判決             95年度訴更一字第1號
公  訴  人  臺灣雲林地方法院檢察署檢察官
被      告  戊○○
選任辯護人  張智學律師
上列被告因偽造文書案件，經檢察官提起公訴（93年度偵字第
4534號），被告於準備程序進行中就被訴事實為有罪之陳述，本
院合議庭裁定進行簡式審判程序，判決如下：
    主  文
戊○○共同行使偽造私文書，足以生損害於公眾及他人，處有期
徒刑伍月，如易科罰金，以佰元折算壹日。如附表所示偽造之
印章、印文均沒收。
    事  實  及  理  由
一、犯罪事實：戊○○前係址設臺北縣新莊市○○○路28號廣碩
    人力資源管理顧問有限公司新莊分公司負責人，從事人力仲
    介工作已有4 、5 年之經驗，代辦客戶向行政院勞工委員會
    職業訓練局（下簡稱勞委會職訓局）申請聘僱外籍家庭監護
    工之業務。詎其明知李陳春好（業經檢察官為緩起訴處分）
    之父陳耀南並未符合行政院勞工委員會（下簡稱勞委會）所
    公告受監護人須經合格醫院之醫師開具診斷證明書、罹患特
    定病症之標準，無法申請外籍家庭監護工，竟仍與李陳春好
    、歐建男（未據起訴）共同基於行使偽造私文書之犯意聯絡
    ，先於民國90年11月間某日，在雲林縣西螺鎮○○里○○○
    路238 巷9 號李陳春好之住處，由李陳春好交付其身分證、
    戶口名簿影本、陳耀南之身分證影本、全民健康保險卡及新
    臺幣（下同）1 萬5 千元予戊○○，再由戊○○於不詳時間
    ，在不詳處所，將李陳春好所交付之上開資料交予歐建男，
    由歐建男於不詳時、地，持其於不詳時、地，利用不知情之
    成年刻印業者偽造之如附表編號1 至4 所示之印章各1 枚，
    蓋用在雇主申請聘僱家庭外籍監護工專用診斷證明書（含巴
    氏量表、各項特定病症及病情附表）上，而偽造如附表編號
    5 至8 所示之印文（偽造之印文種類及數量均詳如附表），
    並填製陳耀南於90年12月12日應診內科，病歷號碼285146
    ，罹患「高血壓心臟病、神經性膀胱功能障礙、眩暈症」等
    病名，及「患者因上述疾病，必須在家長期休養，且無法自
    理生活，須賴他人養護」等醫師囑言，而偽造陳耀南之雇主
    申請聘僱家庭外籍監護工專用診斷證明書1 份。偽造完成後
    ，再由戊○○於91年1 月8 日持此偽造之診斷證明書連同雇
    主聘僱外籍勞工申請表向勞委會職訓局提出申請而行使之，
    足以生損害於華濟醫院、醫院院長乙○○、醫師甲○○、丙○○等出具診斷證明書之正確性，及勞委會職訓局審核家庭
    外籍監護工申請案之正確性。嗣經勞委會職訓局發現有異，
    向華濟醫院函詢確認陳耀南之診斷證明書非華濟醫院所開立
    後，由勞委會於93年4 月14日函請法務部調查局雲林縣調查
    站偵辦，始悉上情。
二、前項犯罪事實，有下列證據可資為佐：
    (一)被告戊○○於本院審理時供認不諱。
    (二)證人李陳春好警詢、偵查中之證述。
    (三)證人即華濟醫院業務部主任劉秀芬警詢中之證述。
    (四)華濟醫院92年12月12日華（業）字第92121202號函。
    (五)雇主申請聘僱家庭外籍監護工專用診斷證明書（含巴氏量
      表、各項特定病症及病情附表）1份。
    (六)法務部調查局94年5 月29日調科參字第09400244640 號之
      測謊報告書。
三、核被告戊○○所為，係犯刑法第216 條、第210 條之行使偽
    造私文書罪。被告與李陳春好、歐建男就上開犯行，有犯意
    聯絡及行為分擔，為共同正犯。被告偽造附表編號1 至4 所
    示之印章部分，係由歐建男利用不知情之成年刻印業者遂行
    犯罪，為間接正犯。被告偽造附表編號1 至4 所示之印章，
    持之以蓋用偽造附表編號5 至8 所示印文之行為，均為偽造
    私文書之部分行為，偽造私文書而後持以行使，偽造之低度
    行為為行使之高度行為所吸收，均不另論罪。被告一行使偽
    造私文書之行為，同時侵害華濟醫院、醫院院長、醫師及勞
    委會職訓局之法益，為想像競合犯，應依刑法第55條之規定
    從一重處斷。爰審酌被告從事人力仲介工作已有多年，卻不
    思規行矩步，竟藉偽造醫院醫師始有權製作之雇主申請聘僱
    家庭外籍監護工專用診斷證明書向勞委會職訓局提出申請，
    以賺取利潤，及其犯後坦承犯行、未婚、有1 幼女尚待扶養
    、目前仍從事人力仲介工作、教育程度為高中畢業等一切情
    狀，量處如主文所示之刑。起訴檢察官雖以被告犯後態度惡
    劣，毫無悔意而具體求處有期徒刑1 年2 月，惟被告於本院
    審理時業已坦承犯行，並表示自己有錯，堪認被告犯後已有
    悔過之意，因認起訴檢察官之求刑稍嫌過重，附此敘明。附
    表編號1 至4 所示偽造之醫院、院長、醫師之印章，雖均未
    據扣案，惟不能證明業已滅失，應依刑法第219 條之規定諭
    知沒收；至被告偽造之雇主申請聘僱家庭外籍監護工專用診
    斷證明書（含巴氏量表、各項特定病症及病情附表）1 份，
    業經被告提出予勞委會職訓局辦理外籍監護工聘僱事宜，已
    非被告所有之物，自不得宣告沒收，僅就該診斷證明書如附
    表編號5 至8 所示偽造之醫院、院長、醫師之印文，依刑法
    第219 條規定宣告沒收。
五、據上論斷，應依刑事訴訟法第第273 條之1 第1 項、第299
    條第1 項前段、第310 條之2 、第454 條，刑法第28條、第
    216 條、第210 條、第55條、第41條第1 項前段、第219 條
    ，罰金罰鍰提高標準條例第1 條前段、第2 條，判決如主文
    。
本案經檢察官丁○○到庭執行職務。
中    華    民    國    95    年    5     月    9     日
                  刑事第五庭    法  官  王  素  珍
以上正本證明與原本無異。
如不服本判決，應於判決收受後10日內，向本院提出上訴狀（須
附繕本）。
                                書記官  林  怡  君
中    華    民    國    95    年    5     月    9     日
附錄本案論罪科刑法條
中華民國刑法第210條
 (偽造變造私文書罪)
偽造、變造私文書，足以生損害於公眾或他人者，處五年以下有
期徒刑。
中華民國刑法第216條
 (行使偽造變造或登載不實之文書罪)
行使第210條至第215條之文書者，依偽造、變造文書或登載不實
事項或使登載不實事項之規定處斷。
附表：
┌───┬─────────┬───┬────────────────┐
│編  號│    名     稱     │ 數量 │  備                          註│
├───┼─────────┼───┼────────────────┤
│1     │偽造之「華濟醫院」│ 壹顆 │蓋用於雇主申請聘僱家庭外籍監護工│
│      │印章              │      │專用診斷證明書上醫院欄之印章    │
├───┼─────────┼───┼────────────────┤
│2     │偽造之院長「乙○○│ 壹顆 │蓋用於雇主申請聘僱家庭外籍監護工│
│      │印」印章          │      │專用診斷證明書上院長欄之印章    │
├───┼─────────┼───┼────────────────┤
│3     │偽造之科主任「主治│ 壹顆 │蓋用於雇主申請聘僱家庭外籍監護工│
│      │醫師甲○○」印章  │      │專用診斷證明書上科主任欄之印章  │
├───┼─────────┼───┼────────────────┤
│4     │偽造之診治醫師「腎│ 壹顆 │蓋用於雇主申請聘僱家庭外籍監護工│
│      │臟內科05007 丙○○│      │專用診斷證明書上診治醫師欄之印章│
│      │」印章            │      │                                │
├───┼─────────┼───┼────────────────┤
│5     │偽造之「華濟醫院」│ 貳枚 │蓋用於雇主申請聘僱家庭外籍監護工│
│      │印文              │      │專用診斷證明書上醫院欄（1 枚）、│
│      │                  │      │巴氏量表及各項特定病症及病情附表│
│      │                  │      │（以騎縫方式蓋印各有半枚）上之「│
│      │                  │      │華濟醫院」印文                  │
├───┼─────────┼───┼────────────────┤
│6     │偽造之「乙○○印」│ 壹枚 │雇主申請聘僱家庭外籍監護工專用診│
│      │印文              │      │斷證明書上院長欄之「乙○○印」印│
│      │                  │      │文                              │
├───┼─────────┼───┼────────────────┤
│7     │偽造之「主治醫師吳│ 壹枚 │雇主申請聘僱家庭外籍監護工專用診│
│      │宗儒」印文        │      │斷證明書上科主任欄之「主治醫師吳│
│      │                  │      │宗儒」印文                      │
├───┼─────────┼───┼────────────────┤
│8     │偽造之「腎臟內科  │拾捌枚│雇主申請聘僱家庭外籍監護工專用診│
│      │05007 丙○○」印文│      │斷證明書上病名欄（1 枚）、醫師囑│
│      │                  │      │言欄（1 枚）、住院情形欄（1 枚）│
│      │                  │      │、診治醫師欄（1 枚）、日期欄（2 │
│      │                  │      │枚）、巴氏量表（共11枚）及各項特│
│      │                  │      │定病症及病情附表（1 枚）上之「腎│
│      │                  │      │臟內科05007 丙○○」印文        │
└───┴─────────┴───┴────────────────┘


司法院資訊處製作；財團法人民間司法改革基金會備份。
